臺灣臺中地方法院民事判決　九十二年度簡上字第四六四號
　　上　訴　人　上能建設開發股份有公司
　　法定代理人　丙○○
　　訴訟代理人　甲○○
　　被　上訴人　乙○○
右當事人間請求確認本票債權不存在事件，上訴人對於民國九十二年十月二日本院臺
中簡易庭九十二年度中簡字第二二八一號第一審判決提起上訴，本院於民國九十三年
五月七日言詞辯論終結，判決如左：
    主      文
上訴駁回。
第二審訴訟費用由上訴人負擔。
    事實及理由
一、被上訴人於原審起訴主張：上訴人持有被上訴人所簽發如附表所示之本票二紙，
    於民國九十二年七月十六日向本院聲請裁定准許強制執行（九十二年度票字第一
    三○五七號）在案。惟附表所示之本票二紙，到期日均為八十六年二月四日，算
    至八十九年二月四日已屆滿三年，上訴人遲至九十二年七月十六日方聲請本票裁
    定，依票據法第二十二條第一項前段規定，附表所示本票二紙之票據上權利，已
    因時效完成而消滅，被上訴人自不應負擔此項本票債務，爰請求判決確認如附表
    所示之本票債權不存在等語。
二、上訴人則以：系爭二紙本票係被上訴人向上訴人購買台中市○區○○路七九號七
    樓之二等不動產，為繳交買賣價金而簽發，屬保證支付買賣價金之本票。上訴人
    已依約完成交屋手續，被上訴人亦遷入居住，是被上訴人自應履行買賣契約第九
    條所定給付價金之義務，惟被上訴人迄未繳清買賣價金，故系爭本票之債權仍然
    存在。原審判決認該二紙本票之債權已不存在，尚有違誤，爰上訴聲明求為判決
    ：(一)原判決廢棄，(二)被上訴人在第一審之訴駁回。被上訴人則以系爭買賣契約業
    經被上訴人合法解除，上訴人已無買賣價金之請求權，爰答辯聲明求為判決駁回
    上訴。
三、被上訴人主張如附表所示二紙本票之發票日均為八十六年二月四日，上訴人於九
    十二年七月十六日始向本院聲請裁定准許強制執行等事實，為上訴人所不爭執，
    並經原審法院調取本院九十二年度票字第一三○五七號民事聲請事件卷宗，查明
    無誤，自可信為真正。查票據上之權利，對本票發票人，自到期日起算，三年間
    不行使，因時效而消滅，票據法第二十二條第一項前段定有明文。本件上訴人持
    有如附表所示之本票，逾到期日三年始向本院聲請裁定准許強制執行，被上訴人
    依上開法律規定為時效消滅之抗辯，自屬有據。
四、上訴人雖抗辯系爭本票乃被上訴人為繳交買賣價金而簽發，屬保證支付買賣價金
    之本票，上訴人已依約完成交屋手續，被上訴人迄未繳清買賣價金，故系爭本票
    之債權仍然存在等語，並提出不動產買賣契約書、交屋繳款憑單為證。惟票據法
    上之票據（匯票、本票、支票）乃文義證券及無因證券，證券上之權利義務悉依
    證券上所載文句而決定其效力，從而票據上權利，依票據文義而發生，與其基礎
    之原因關係各自獨立，票據上權利之行使不以其原因關係存在為前提，故其原因
    關係不存在或無效時，執票人仍得依票據文義行使其權利。反之，在直接授受票
    據之持票人若因法定原因不得再行使票據權利；或票據債務人依法取得拒絕給付
    之抗辯權，並加以主張時，縱使票據授受之原因關係仍然存在、有效，持票人亦
    不得再依票據關係請求票據債務人給付票款，僅能依其原因關係向票據債務人主
    張應有之權利。經查：上訴人持有如附表所示二紙本票之票據權利，既如前述已
    因時效完成而消滅，則上訴人縱使對被上訴人仍有不動產買賣價金之債權存在，
    亦僅能依該買賣契約向被上訴人行使權利，不得再向被上訴人主張系爭本票之權
    利。是上訴人認買賣價金債權如仍存在，票據債權即不因時效完成而消滅云云，
    尚無可採。
五、綜上所述，上訴人持有如附表所示之本票，逾到期日三年始向本院聲請裁定准許
    強制執行，被上訴人已為時效消滅之抗辯，則被上訴人訴請確認上訴人持有系爭
    本票，對被上訴人之票據權利不存在，即有理由。原審因而為上訴人敗訴之判決
    ，核無不合。上訴意旨指摘原判決不當，求為廢棄改判，非有理由，應予駁回。
六、本件事證已臻明確，兩造有關系爭本票是否無效、不動產買賣標的物有無瑕疵、
    該買賣契約是否經被上訴人合法解除等攻擊防禦方法及舉證，經審酌均與判決之
    結果無影響，爰不一一論述，附此敘明。
七、據上論結，本件上訴為無理由，依民事訴訟法第四百三十六條之一第三項、第四
    百四十九條第一項、第七十八條，判決如主文。
中　　　華　　　民　　　國　　九十三　　年　　　五　　　月　　二十八　　日
                                      臺灣臺中地方法院民事第四庭
~B審判長法官  張恩賜
~B　　　法官  許秀芬
~B　　　法官  林洲富
右正本證明與原本無異。
本判決不得上訴。
中　　　華　　　民　　　國　　九十三　　年　　　五　　　月　　二十八　　日
~B法院書記官　林世佳
~F0
┌───────────────────────────────────┐
│附表：                                      九十二年度簡上字第四六四號│
├──┬─────────┬───┬───┬───┬──────────┤
│編號│票面金額（新臺幣）│發票人│發票日│到期日│票    據    號    碼│
├──┼─────────┼───┼───┼───┼──────────┤
│ １ │壹佰拾肆萬元    │乙○○│12.│2.４│ＷＧ00000000│
├──┼─────────┼───┼───┼───┼──────────┤
│ ２ │拾萬元          │乙○○│12.│2.４│Ｎ0000000    │
└──┴─────────┴───┴───┴───┴──────────┘
